臺灣彰化地方法院刑事判決
110年度訴字第1044號
公  訴  人  臺灣彰化地方檢察署檢察官
被      告  方景立




上列被告因加重詐欺案件，經檢察官提起公訴（110年度偵字第4
174號），本院裁定改行簡式審判程序，判決如下：
    主    文
方景立犯如附表一主文欄所示之罪，各處如附表一主文欄所示之
刑。應執行有期徒刑壹年伍月。
未扣案之犯罪所得新臺幣參仟參佰參拾元，沒收，於全部或一部
不能沒收或不宜執行沒收時，追徵其價額。
    犯罪事實及理由
一、犯罪事實
    方景立（所涉違反組織犯罪防制條例部分，業經臺灣高等法
    院臺中分院以109年度上訴字第2519號判決確定）與通訊軟
    體帳號「原子小金鋼」及其他年籍不詳之成年人共組詐欺集
    團，共同意圖為自己不法之所有，基於三人以上共同詐欺取
    財之犯意聯絡，由「原子小金鋼」等人於民國108年11月20
    日前某時，由該集團之真實姓名、年籍不詳之成年成員在不
    詳地點，將第一商業銀行00000000000號帳戶（戶名：官利
    宏、下稱第一商銀帳戶）、聯邦商業銀行000000000000號帳
    戶（戶名：張今嘉、下稱聯邦銀行帳戶）、國泰世華商業銀
    行000000000000號帳戶（戶名：DINH GIA PHOUNG、下稱國
    泰世華帳戶）之提款卡與密碼親自交付予方景立後，再由其
    他詐欺集團之成員於附表一所示之時間，以附表一所示之詐
    欺方式向李明蓉、莊溫俐、黃瑋凌施用詐術，致李明蓉等人
    陷於錯誤後，將附表一所示之金額匯入附表一所示之帳戶內
    。待詐欺集團成員確認李明蓉等人上當受騙後，隨即以通訊
    軟體告知方景立，並指示某詐騙集團成員搭載方景立，前去
    附表二所示地點提領現金。方景立於提領現金得手後，再與
    其上手相約見面，並將其領得之現金全部交給其上手，並獲
    取提領金額1％之報酬。
二、證據
（一）被告方景立於警詢及本院審理時之自白。
（二）如附表一、二「證據及出處欄」所示之證據。
三、論罪科刑
（一）核被告所為，均係犯刑法第339條之4第1項第2款之三人以
      上共同犯詐欺取財罪及洗錢防制法第14條第1項之洗錢罪
      。
（二）被告就附表一各被害人遭詐欺而匯款，再多次提領，乃係
      於密接之時間、地點為之，係侵害同一法益，上開舉動間
      之獨立性極為薄弱，依一般社會健全觀念，在時間差距上
      ，難以強行分開，在刑法評價上，應視為數個舉動之接續
      施行，包括評價為法律上一行為，均屬接續犯，各僅論以
      1罪。
（三）被告所犯各罪，均係以1行為同時觸犯刑法第339條之4第1
      項第2款之三人以上共同犯詐欺取財罪、洗錢防制法第14
      條第1項之一般洗錢罪，為想像競合犯，應依刑法第55條
      前段規定，從一重之刑法第339條之4第1項第2款三人以上
      共同犯詐欺取財罪處斷。
（四）被告就附表一所示各次犯行，其各次犯罪時間、被害人及
      犯罪所得均有不同，應予分論併罰。
（五）被告就本案犯行與「原子小金鋼」及其餘詐欺集團成年成
      員間，均具有犯意聯絡與行為分擔，俱應論以共同正犯。
（六）被告於偵查及審判中，對於洗錢之犯行均坦承不諱，原應
      依洗錢防制法第16條第2項規定減輕其刑，然因被告犯行
      依想像競合乃係從一重之刑法第339條之4第1項第2款三人
      以上共同犯詐欺取財罪處斷，自無從適用該條減刑之規定
      ，惟本院於量刑時仍當一併衡酌該部分減輕其刑事由，併
      予敘明。
（七）爰以行為人之責任為基礎，審酌被告正值青壯，不思循合
      法正當途徑獲得財富，竟貪圖不法利益，參與詐欺集團，
      並依指示收取贓款分擔部分犯行，使告訴人受有財產上之
      損害，所為實有不該；惟念及被告犯後均坦承犯行，犯後
      態度尚佳，兼衡其參與本件犯行之程度及分工角色、犯罪
      動機、目的、手段、犯罪所造成之損害，暨其於本院審理
      中自陳國中肄業，入監前從事木工，月收入約新臺幣（下
      同）1萬8千元，無負債，未婚，無子女之智識程度、家庭
      生活與經濟狀況等一切情狀，分別量處如附表一主文欄所
      示之刑，並定其應執行之刑如主文所示。
四、沒收
（一）被告於本院審理時自承：我有拿到提領金額1％之報酬等語
      ，堪認其犯罪所得為3,330元（本案提領總額為333,000元
      ，乘以1％為3,330元），應依刑法第38條之1第1項前段之
      規定宣告沒收，並依同條第3項之規定，於全部或一部不
      能沒收或不宜執行沒收時，追徵其價額。
（二）被告於本案中係擔任車手，雖有提領告訴人遭詐欺款項，
      然提領後已轉交詐欺集團上手，對於本案洗錢標的之財產
      並未曾取得任何支配占有，且被告於本案中非居於主導犯
      罪之地位，本院認如仍依洗錢防制法第18條第1項予以沒
      收本案洗錢標的之財產，顯然過苛，爰依刑法第38條之2
      第2項之規定，不予宣告沒收，併此敘明。
五、依刑事訴訟法第273條之1第1項、第299條第1項前段、第310
     條之2、第454條第1項，判決如主文。
六、如不服本判決，得自收受送達之日起20日內，向本院提起上
    訴。
本案經檢察官蔡奇曉提起公訴，檢察官林子翔到庭執行職務。
中　　華　　民　　國　　111 　年　　1 　　月　　21　　日
                  刑事第八庭  法  官  徐啓惟
以上正本證明與原本無異。
如不服本判決應於收受判決後20日內向本院提出上訴書狀，並應
敘述具體理由；其未敘述上訴理由者，應於上訴期間屆滿後20日
內向本院補提理由書（均須按他造當事人之人數附繕本）「切勿
逕送上級法院」。
告訴人或被害人對於判決如有不服具備理由請求檢察官上訴者，
其上訴期間之計算係以檢察官收受判決正本之日期為準。
中　　華　　民　　國　　111 　年　　1 　　月　　21　　日
                              書記官　林佑儒
附錄論罪科刑條文：
刑法第339條之4
犯第339條詐欺罪而有下列情形之一者，處1年以上7年以下有期
徒刑，得併科1百萬元以下罰金：
一、冒用政府機關或公務員名義犯之。
二、三人以上共同犯之。
三、以廣播電視、電子通訊、網際網路或其他媒體等傳播工具，
    對公眾散布而犯之。
前項之未遂犯罰之。
洗錢防制法第14條第1項
有第二條各款所列洗錢行為者，處7年以下有期徒刑，併科新臺
幣5百萬元以下罰金。
附表一：
編號 告訴人 詐欺方式 匯款時間 匯款金額 (新臺幣) 匯入帳戶 證據及出處 主文 1 ︵ 即起訴書附表一編號1至5 ︶ 李明蓉 詐欺集團成年成員於108年11月20日16時24分許起，陸續來電佯稱網路購物訂單錯誤，須依指示操作網路銀行解除訂單云云，致使李明蓉陷於錯誤，因而於右列時間，將右列金額轉帳匯入右列帳戶內。  108年11月20日18時57分許 92,013元 本案第一商銀帳戶 ①證人即告訴人李明蓉於警詢之證述（見偵卷第91至95頁）。 ②新竹市警察局第一分局湳雅派出所陳報單、受理刑事案件報案三聯單、受理各類案件紀錄表、受理詐騙帳戶通報警示簡便格式表、金融機構聯防機制通報單（見偵卷第97至99、103至109、129至131頁）。 ③內政部警政署反詐騙諮詢專線紀錄表（見偵卷第101頁）。 ④詐騙電話通聯記錄擷圖、網路銀行交易明細擷圖（見偵卷第145、153、159至160頁）。 ⑤本案第一商銀帳戶、聯邦銀行帳戶之交易明細（見偵卷第75至77、82至83頁）。 方景立犯三人以上共同詐欺取財罪，處有期徒刑壹年參月。    108年11月20日20時21分許 50,000元       108年11月20日20時22分許 50,000元       108年11月21日0時12分許 50,000元 本案聯邦銀行帳戶      108年11月21日0時14分許 50,000元    2 ︵ 即起訴書附表一編號6 ︶ 莊溫俐 詐欺集團成年成員於108年11月20日19時許起，陸續來電佯稱網路購物付款設定錯誤，須依指示操作ATM等方式解除付款設定云云，致使莊溫俐陷於錯誤，因而於右列時間，將右列金額轉帳匯入右列帳戶內。 108年11月20日20時50分許（起訴書漏載，應予補充） 49,988元 本案聯邦銀行帳戶 ①證人即告訴人莊溫俐於警詢之證述（見偵卷第161至163頁）。 ②高雄市政府警察局新興分局中山路派所陳報單、受理各類案件紀錄表、受理刑事案件報案三聯單、受理詐騙帳戶通報警示簡便格式表（見偵卷第165至171、191頁）。 ③轉帳交易明細擷圖（見偵卷第175至177頁）。 ④內政部警政署反詐騙諮詢專線紀錄表（見偵卷第185頁）。 ⑤本案聯邦銀行帳戶之交易明細（見偵卷第82至83頁）。 方景立犯三人以上共同詐欺取財罪，處有期徒刑壹年貳月。    108年11月20日21時20分許 （起訴書誤載為11月21日，應予更正） 19,123元    3 ︵ 即起訴書附表一編號7 ︶ 黃瑋凌 詐欺集團成年成員於108年11月21日17時許起，陸續來電佯稱網路購買舞台劇門票作業疏失，須依指示操作ATM等方式解除訂單云云，致使黃瑋凌陷於錯誤，因而於右列時間，將右列金額轉帳匯入右列帳戶內。 108年11月21日17時40分許 29,989元 本案國泰世華帳戶 ①證人即告訴人黃瑋凌於警詢之證述（見偵卷第197至200頁）。 ②高雄市政府警察局苓雅分局福德二路派出所陳報單、受理各類案件紀錄表、受理刑事案件報案三聯單、受理詐騙帳戶通報警示簡便格式表、金融機構聯防機制通報單（見偵卷第201至205、209至211頁）。 ③內政部警政署反詐騙諮詢專線紀錄表（見偵卷第207頁）。 ④ATM交易明細影本、詐騙電話通聯記錄擷圖及轉帳交易明細擷圖（見偵卷第219、221頁）。  ⑤本案國泰世華帳戶之交易明細（見偵卷第89頁）。 方景立犯三人以上共同詐欺取財罪，處有期徒刑壹年壹月。 
附表二：（被告方景立提領情形）
編號 提領時間 提領地點 提領金額 （新臺幣） 提領帳戶 證據及出處 1 108年11月20日19時28分許 彰化縣○○市○○路00號「第一銀行彰化分行」 30,000元 本案第一商銀帳戶 ①被告方景立於警詢之自白（見偵卷第12至16頁）。 ②ATM提領監視器錄影翻拍畫面（見偵卷第51至65頁）。 ③本案第一商銀帳戶、聯邦銀行帳戶、國泰世華帳戶之交易明細（見偵卷第75至77、82至83、89頁）。   2 108年11月20日19時29分許  30,000元   3 108年11月20日19時29分許  30,000元   4 108年11月20日19時30分許  2,000元 （起訴書誤載為20,000元，應予更正）   5 108年11月20日21時26分許 同上 19,000元 本案聯邦銀行帳戶  6 108年11月21日0時35分許 同上 30,000元 本案第一商銀帳戶  7 108年11月21日0時36分許  30,000元   8 108年11月21日0時36分許  30,000元   9 108年11月21日0時37分許  2,000元   10 108年11月21日0時46分許 彰化縣○○市○○路0段000號「台北富邦銀行彰化分行」 20,000元 本案聯邦銀行帳戶   11 108年11月21日0時47分許  20,000元   12 108年11月21日0時47分許  20,000元   13 108年11月21日0時48分許  20,000元   14 108年11月21日0時48分許  20,000元   15 108年11月21日17時51分許 （起訴書附表二漏載該筆提領，應予補充） 彰化縣○○市○○路00號「國泰世華銀行彰化分行」 30,000元 本案國泰世華帳戶